【裁判字號】    98,交聲,1023
【裁判日期】    980603
【裁判案由】    交管條例聲異
【裁判全文】
臺灣板橋地方法院交通事件裁定        98年度交聲字第1023號
原處分機關  交通部公路總局臺北區監理所
異  議  人
即受處分人  甲○○
上列受處分人即異議人因不服交通部公路總局臺北區監理於民國
98年3 月24日所為北監自裁字裁40-CG0000000號裁決處分（原舉
發案號：臺北縣政府警察局98年2 月12日北縣警交字第CG000000
0 號），聲明異議，本院裁定如下：
    主  文
異議駁回。
    理  由
一、原處分意旨略以：異議人即受處分人甲○○駕駛所有車輛車
    號8458-QD 號自用小客車於民國（下同）98年2 月2 日21時
    34分許，在臺北縣永和市○○路與中興街口（往永和方向）
    前，因「跨越兩條車道行駛（雙白線禁止變換車道）」之違
    規，經臺北縣政府警察局執勤員警照相採證，並依違反道路
    交通管理處罰條例第45條第12款規定以北縣警交字第CG0000
    000 號舉發違反道路交通管理事件通知單（下稱舉發通知單
    ）逕行舉發，原舉發機關將舉發通知單、採證照片寄送予異
    議人，嗣異議人不服，曾於98年2 月25日向原處分機關提出
    應到案日期前提出申訴，經原處分機關函轉原處分機關查處
    無誤後，原處分機關爰依道路交通管理處罰條例第45條第12
    款之規定，以98年3 月24日所為之北監自裁字裁40-CG00000
    00號違反道路交通管理事件裁決書（下稱裁決書）裁處異議
    人罰鍰新臺幣（下同）6 百元，並依同條例第63條第1 項第
    1 款之規定（裁決書漏載第1 項第1 款），記違規點數1 點
    。
二、異議意旨略以：(一)經查永和市○○路與中興路口（往永和）
    之紅黃綠燈號誌，該路口是設有左轉時相號誌，但其是先亮
    左轉及直行兩個號誌，而後改為單一直行號誌。(二)8458- QD
    號車行駛之內線車道並無「左轉專用道」之標誌或指示，也
    就是直行車輛亦能行駛於此車道往前直行。依臺北縣政府警
    察局書函第3 條說明，該車於前車待轉未依循序前進，逕行
    跨越乙事，但該線道並無警示直行車輛不准直行的標示，有
    誤導直行車輛往此線道直行之疑。(三)依「道路交通管理處罰
    條例」第45條第12款規定，內容為：「任意駛出邊線，或任
    意跨越兩條車道行駛」。經數日於該路口觀察，不僅當日連
    續至少三輛車以上接連循序被迫駛出邊線，跨越兩條車道往
    前行駛之外，只要是一旦變換成直行車燈，遇有左轉或迴轉
    的車輛擋於前時，皆迫使直行車不得已駛出邊線，跨越兩條
    車道往前直行，所以以此常態而言，應不構成「任意」兩字
    。(四)若仍認定伊違規事實確定，請相關單位教育我們所有駕
    駛人，遇此變換為僅直行車輛往前直行號誌時，直行車輛遇
    阻受困該如何不影響後方排隊的車輛而向前移動等語，為此
    不服原裁決，爰依法聲明異議，請求撤銷原處分。
三、按雙白實線設於路段中，用以分隔同向車道，並禁止變換車
    道；白虛線與白實線並列，設於路段中，用以分隔同向車道
    ，白實線側禁止變換車道或跨越，道路交通標誌標線號誌設
    置規則第149 條第1 項第7 款、第10款定有明文。次按汽車
    駕駛人，爭道行駛而任意跨越兩條車道行駛者，處新臺幣6
    百元以上1 千8 百元以下罰鍰；又汽車駕駛人有上開行為時
    ，除依原條款處罰鍰外，並予記違規點數1 點，道路交通管
    理處罰條例第45條第12款後段、第63條第1 項第1 款分別定
    有明文。又按汽車駕駛人之行為經以科學儀器取得證據資料
    證明其行為違規，當場不能或不宜攔截製單舉發者，得逕行
    舉發；科學儀器應採固定式，並定期於網站公布其設置地點
    ，道路交通管理處罰條例第7 條之2 第1 項第7 款、第2 項
    亦分別定有明文。
四、經查：
（一）異議人即受處分人甲○○駕駛所有車輛車號8458-QD 號自
      用小客車於98年2 月2 日21時34分許，在臺北縣永和市○
      ○路與中興街口（往永和方向）前，因「跨越兩條車道行
      駛（雙白線禁止變換車道）」之違規，經臺北縣政府警察
      局執勤員警照相採證，並依違反道路交通管理處罰條例第
      45條第12款規定以北縣警交字第CG0000000 號舉發通知單
      逕行舉發，原舉發機關將舉發通知單、採證照片寄送予異
      議人，嗣異議人不服，曾於98年2 月25日向原處分機關提
      出應到案日期前提出申訴，經原處分機關函轉原處分機關
      查處無誤後，原處分機關爰依道路交通管理處罰條例第45
      條第12款之規定，以98年3 月24日所為之北監自裁字裁40
      -CG0000000號裁決書裁處異議人罰鍰6 百元，並依同條例
      第63條第1 項第1 款之規定（裁決書漏載第1 項第1 款）
      ，記違規點數1 點等情，此有舉發通知單、採證照片4 幀
      、裁決書、臺北縣政府警察局98年3 月16日北縣警交字第
      0980032116號函等資料附卷可稽。
（二）異議人雖以前詞至辯，然查依卷附採證照片4 張所示，異
      議人左方並無欲左轉或欲迴轉車輛緊鄰，顯與異議人所述
      係遇有左轉或迴轉的車輛擋於前時，皆迫使直行車不得已
      駛出邊線，跨越兩條車道往前直行等情不符；另異議人車
      輛前方，雖有正在左轉之小貨車，惟與異議人之車輛中間
      尚有另一輛直行車，且兩車尚有相當距離，且該自用小客
      車係緩慢左轉行進中，並非全然靜止，以異議人與該待左
      轉之車輛，相距約2 至3 個車身長，異議人僅需稍微減速
      慢行，即可順利通過路口，此由編號1-4 採證照片中即可
      得知。另異議人車輛尚未通過該路口停止線時，前方自小
      客車即已左偏讓出可容1 部小客車直行通過路口之寬度可
      知；況劃設雙白實線之目的，係考量路口較為複雜之車行
      狀況，因而限制車輛行駛至路口時不得任意變換車道，以
      維護車流通暢並避免發生碰撞事故之危險，故於雙白實線
      路段禁止變換車道之禁制規定，所有駕駛人均應切實遵守
      ，尚不得任由異議人自行依情況變換車道或跨越，故異議
      人行經本件違規地點，應待前方自用小客車左轉後，再循
      序前進，而不得跨越雙白線行駛。是異議人確有於違規時
      間及地點，有上開違規行為，洵堪認定。
（三）道路主管機關本得於法令授權範圍內，基於權責對於各項
      行政措施包括道路設計、交通號誌、標誌、標線之設置、
      更動為具體裁量、規劃，以求達成道路充分利用、維持交
      通秩序、保障道路使用人往來便利與安全之行政目的，則
      除有違背法令或明顯錯誤，縱司法機關亦不得涉入此行政
      權核心領域，且人民如認該交通標誌、標線及號誌設置不
      合理，固應循正當途徑向主管機關申述反映，促其檢討改
      善，惟該等設置在未依法定程序變更前，所有用路人仍應
      有遵守之義務，倘所有汽、機車駕駛人對主管機關所設置
      之標線、標誌或號誌，全憑主觀之認知，認為設置不當即
      恣意違反，交通安全之秩序將無從建立，其他用路人之生
      命、財產安全，亦將失去保障。則異議人對於該違規地點
      ，因無「左轉專用道」之標誌或指示，導致異議人無所適
      從等情，縱然屬實，仍應於事前循正當管道向相關機關陳
      情，然在該處未設置左轉專用道之標誌或指示前，均仍有
      遵守該處交通標誌標線或號誌之義務，自不得僅因該處無
      「左轉專用道」之標誌或指示之個人認知或其主觀意見，
      即任意違規跨越，更不得於違反標線劃設之事後，再以此
      爭執。
（四）從而，異議人所辯均非可採，其本件違規情事，堪予認定
      。
五、綜上，異議人既確有爭道跨越兩條車道行駛之交通違規事實
    ，原處分機關依道路交通管理處罰條例第45條第12款規定，
    對異議人裁罰6 百元，並依同條例第63條第1 項第1 款規定
    ，記違規點數1 點，即無違誤。是以，本件異議人之聲明異
    議為無理由，應予駁回。
據上論斷，應依道路交通案件處理辦法第19條，裁定如主文。
中    華    民    國    98    年    6     月    3     日
                  交通法庭  法  官  吳幸娥
以上正本證明與原本無異。
如對本裁定不服，應於送達後5日內敘明理由向本院提出抗告狀
（應抄附繕本）。
                            書記官  蕭佩宜
中    華    民    國    98    年    6     月    3     日


司法院資訊處製作；財團法人民間司法改革基金會備份。
